【裁判字號】    98,上訴,1939
【裁判日期】    980525
【裁判案由】    偽造文書等
【裁判全文】
臺灣高等法院刑事判決                98年度上訴字第1939號
上  訴  人  臺灣板橋地方法院檢察署檢察官
被      告  丁○○
上列上訴人因被告偽造文書等案件，不服臺灣板橋地方法院九十
七年度訴字第五四九五號，中華民國九十八年二月二十七日第一
審判決（起訴案號：臺灣板橋地方法院檢察署九十七年度偵緝字
第二三七○號），提起上訴，本院判決如下：
    主  文
上訴駁回。
    理  由
一、依刑事訴訟法第三百五十條、第三百六十一條、第三百六十
    二條、第三百六十七條規定，不服地方法院之第一審判決而
    上訴者，須提出上訴書狀，並應敘明具體理由，為上訴必備
    之程式；其所提出之書狀未敘述上訴理由，或僅曾以言詞陳
    述上訴理由者，均應於上訴期間屆滿後二十日內補提理由書
    於第一審法院。第一審法院經形式審查，認逾期未補提上訴
    理由者，應定期間先命補正，逾期未補正者，為上訴不合法
    律上之程式，應以裁定駁回。倘已提出上訴理由，但所提非
    屬具體理由者，則由第二審法院以上訴不合法律上之程式，
    判決駁回。而所謂具體理由，必係依據卷內既有訴訟資料或
    提出新事證，指摘或表明第一審判決有何採證認事、用法或
    量刑等足以影響判決本旨之不當或違法，而構成應予撤銷之
    具體事由，始克當之（例如：依憑證據法則具體指出所採證
    據何以不具證據能力，或依憑卷證資料，明確指出所為證據
    證明力之判斷如何違背經驗、論理法則）；倘僅泛言原審判
    決認定事實錯誤、違背法令、量刑失之過重過輕微，而未依
    上揭意旨指出具體事由，或形式上雖已指出具體事由，然該
    事由縱使屬實，亦不足以認為原審判決有何不當或違法者（
    例如：對不具有調查必要性之證據，法院未依聲請調查亦未
    說明理由，或援用證據不當，但除去該證據仍應為同一事實
    之認定），皆難謂係具體理由，俾與第二審上訴制度旨在請
    求第二審法院撤銷、變更第一審不當或違法之判決，以實現
    個案救濟之立法目的相契合，並節制濫行上訴（最高法院九
    十七年度台上字第八九二號決參照）。又觀諸刑事訴訟法第
    三百六十一條修正之立法說明三，謂「原審法院對上訴書狀
    有無記載理由，應為形式上之審查，認有欠缺，且未據上訴
    人自行補正者，應定期間先命補正，爰於第三項後段明定。
    至上訴理由是否具體，係第二審法院審查範圍，不在命補正
    之列」，故修正後該規定所指應由第一審法院先命補正之「
    上訴書狀未敘述理由」，係指上訴書狀僅聲明對原審判決不
    服，就不服理由未為任何敘述，自形式上觀察，可認係未提
    出上訴理由之情形而言，若上訴書狀對不服之理由已有所敘
    述，僅敘述不具體者，究有別於「未敘述理由」，自不生應
    依該規定命補正之問題。同此旨趣，刑事訴訟法第三百六十
    七條增列為不合法情形之「上訴書狀未敘述理由」者，亦應
    採相同解釋。又上訴書狀已敘述上訴理由，但所述不「具體
    」者，雖非「上訴書狀未敘述理由」一語涵攝之範圍，然既
    不符合「上訴書狀應敘述『具體』理由」之規定，仍屬上訴
    「不合法律上之程式」，且依上開立法說明，此類不合法，
    不在得補正之列，法院自毋庸命補正；而由第二審法院逕認
    上訴不合法，以判決駁回（最高法院九十七年度台上字第八
    九二號、第三五九九號、第三八八九號判決參照）。
二、經查：本件原判決依被告丁○○於原審法院審理時之自白、
    證人丙○○、甲○○、蔡慧姿、曾碧蓮、蕭玉蓮於警詢及檢
    察官偵訊時之證述、證人戊○○於警詢、檢察官偵訊及原審
    法院審理時之證述、卷附之互助會會單三紙等為據，認定被
    告確有原判決事實欄一部分所載於九十四年十月五日、同年
    十一月五日、九十五年一月五日、同年六月五日連續行使偽
    造私文書，足以生損害於他人及意圖為自己不法之所有，以
    詐術使人將本人之物交付之犯行；原判決事實欄二部分所載
    於九十六年五月十五日、同年七月十五日分別行使偽造私文
    書，足以生損害於他人及意圖為自己不法之所有，以詐術使
    人將本人之物交付之犯行；原判決事實欄三部分於九十七年
    三月二十五日意圖為自己不法之所有，以詐術使人將本人之
    物交付之犯行。核被告就犯罪事實一、二部分所為，均係犯
    刑法第二百一十六條、第二百二十條第一項、第二百一十條
    之行使偽造準私文書罪，及同法第三百三十九條第一項之詐
    欺取財罪；就犯罪事實三部分所為，則係犯刑法第三百三十
    九條第一項之詐欺取財罪。犯罪事實一部分雖有多次行使偽
    造準私文書、詐欺取財之行為，惟時間緊接、方法相同，所
    犯為構成要件相同之罪名，皆係基於概括犯意反覆為之，均
    為連續犯。犯罪事實一、二部分係以一行為同時觸犯行使偽
    造準私文書罪及詐欺取財罪，為想像競合犯，均應依刑法第
    五十五條之規定從一重依行使偽造準私文書罪處斷。犯罪事
    實二部分係分別冒用王玉明、廖瑞金之名義，且時間相隔二
    月，所侵害之被害人復不相同，應分別成立二行使偽造準私
    文書罪。被告上開四罪間，犯意各別、行為互殊，應予分論
    併罰。檢察官不服原判決，於九十八年三月十九日提起上訴
    ，其理由為：茲據告訴人乙○○等人具狀請求上訴，略以：
    「本件原審法院依偽造文書、詐欺罪分別判處被告有期徒刑
    六月、四月、四月、七月，並定其應執行刑為有期徒刑一年
    六月，固非無見，惟本件受被告詐騙人數多達十餘人，被告
    迄今未與告訴人等和解，原審僅判處被告有期徒刑一年六月
    ，顯屬過輕。」等語，經核尚非顯無理由，爰附送原聲請狀
    ，並依法提起上訴云云。惟查，原判決已詳敘所憑證據與認
    定之理由，並審酌被告並無前科，有本院被告前案紀錄表一
    份在卷可按，素行尚可，其犯罪之動機、目的在於貪圖不法
    利益、犯罪手段，各該被害人所生之損害合計達數百萬元，
    金額不斐，暨其犯罪後坦承犯行，惟迄未賠償各該被害人損
    失等一切情狀，就連續行使偽造準私文書罪部分，量處有期
    徒刑一年，減為有期徒刑六月，就行使偽造準私文書二罪部
    分，分別量處有期徒刑四月、四月，就詐欺罪部分，量處有
    期徒刑七月，並定其應執行刑為有期徒刑一年六月。又原判
    決犯罪事實一部分係在九十六年四月二十四日前所為，且原
    審法院所判處之刑期未逾有期徒刑一年六月，符合中華民國
    九十六年罪犯減刑條例所定之減刑要件（其係於該條例施行
    後方遭通緝），犯罪事實一部分依該條例第二條第一項第三
    款之規定減其刑期二分之一，並與其他各罪定其應執行之刑
    ，以示懲儆。經核均無違誤，所為量刑亦屬允當，並無失之
    過輕情形。復按告訴人之告訴，目的在促使偵查權之發動，
    而案件之起訴或上訴，目的在案件之繫屬，亦即當事人與法
    院發生訴訟關係。在偵查程序，檢察官與告訴人係單向關係
    ，而在法院審理程序，法院與當事人（檢察官、被告）係三
    方關係，告訴人並不在其中。從而，案件審理程序中，檢察
    官不得單純引述告訴人之觀點或論述，做為訴訟攻防，而缺
    少以當事人角色對證據價值的主觀判斷，如此易導致訴訟程
    序中訴訟主體定位不明，甚至影響被告防禦權之行使。本件
    檢察官上訴理由僅記載告訴人對原判決之意見陳述，而非以
    檢察官自身參與訴訟，對證據能力之取捨，證明力有無違背
    經驗法則、論理法則之判斷，據以檢驗原判決有無違背法令
    ，或提出新事證，具體指摘原判決有何不當，且其上訴請求
    對被告從重量刑云云，係重提原判決已審酌之事項，殊難認
    其上訴書狀所載與刑事訴訟法第三百六十一條第二項「應敘
    述具體理由」之要件相契合。揆諸上開說明，自非屬得上訴
    第二審之具體事由，應認本件上訴違背法律上程式，予以駁
    回，並不經言詞辯論為之。
據上論斷，應依刑事訴訟法第三百六十七條前段、第三百七十二
條，判決如主文。
中    華    民    國    98    年    5     月    25    日
                  刑事第二庭審判長法  官  洪光燦
                                  法  官  林恆吉
                                  法  官  宋明蒼
以上正本證明與原本無異。
詐欺罪部分不得上訴。
其餘部分如不服本判決，應於收受送達後十日內向本院提出上訴
書狀，其未敘述上訴之理由者並得於提起上訴後十日內向本院補
提理由書（均須按他造當事人之人數附繕本）「切勿逕送上級法
院」。
                                  書記官  駱麗君
中    華    民    國    98    年    5     月    25    日


司法院資訊處製作；財團法人民間司法改革基金會備份。
